臺灣士林地方法院刑事判決　　　　　　100年度簡上字第150號
上　訴　人　臺灣士林地方法院檢察署檢察官
被　　　告　呂怡秀
選任辯護人　張毓桓律師
上列上訴人因被告詐欺案件，不服本院刑事庭中華民國100 年6
月15日100 年度審簡字第543 號第一審簡易判決（原起訴案號：
100 年度偵字第3688號），提起上訴，本院管轄之第二審合議庭
判決如下：
    主  文
上訴駁回。
    事  實
一、呂怡秀於民國99年12月15日中午，透過網路認識真實身分不
    詳之成年人，該成年人對呂怡秀表示提供1 個帳戶，可獲取
    新台幣（下同）2,000 元之代價，呂怡秀明知金融機構帳戶
    為個人信用之表徵，且申請開立金融帳戶並無任何特殊限制
    ，任何人只要有些許款項，均可自行至不同金融機構申請開
    立多數帳戶使用，並預見將自己持用之帳戶提款卡及密碼交
    付他人使用，可能因此供不法詐騙份子利用以詐術使他人將
    款項匯入後，再予提領使用，因而幫助他人從事詐欺取財之
    目的，竟為圖該名成年人允諾之報酬，基於幫助他人詐欺取
    財之不確定故意，於99年12月17日，在位於臺北市北投區○
    ○○路○ 段5 號1 樓之萊爾富便利超商奇岩店，將其所有於
    臺灣銀行北投分行開設帳號000000000000號帳戶（下稱臺銀
    帳戶）及合作金庫商業銀行復興崗分行開設帳號0000000000
    000 號帳戶（下稱合庫帳戶）之提款卡及密碼，以宅配方式
    寄送至新竹市○區○○路284 號，交付真實身分不詳之成年
    人。嗣王秀偉等人於下列時間遭受詐騙，分別將金錢匯入呂
    怡秀所有之前述帳戶，始知受騙：
（一）王秀偉於99年12月18日接獲身分不詳之成年人來電，佯稱
      係拍賣網站賣家，因王秀偉先前以網路購物時設定錯誤，
      如未依指示變更設定，將遭重複扣款等情，致王秀偉陷於
      錯誤，於同日晚間前往位於臺南縣仁德鄉○○村○○路○
      段224 號之便利超商，依指示操作該超商設置之自動提款
      機，於同日晚間8 時59分、9 時2 分、9 時4 分許，先後
      將7,772 元、3,320 元、919 元（均另支付手續費17元）
      匯入上開合庫帳戶。
（二）陳欣於99年12月19日下午3 時42分許，接獲身分不詳之成
      年人來電，佯稱因陳欣先前以網路購物時設定錯誤，如未
      依指示變更設定，將遭重複扣款等情，致陳欣陷於錯誤，
      於同日晚間前往位於高雄市三民區○○○路900 號之文藻
      外語學院後門，依指示操作該處設置之自動提款機，於同
      日晚間7 時45分許，將1 萬7,018 元（另支付手續費17元
      ）匯入上開臺銀帳戶。
（三）蔡明純於99年12月18日接獲身分不詳之成年人來電，佯稱
      因蔡明純先前以網路購物時設定錯誤，如未依指示變更設
      定，將遭重複扣款等情，致蔡明純陷於錯誤，於同日晚間
      前往位於南投縣埔里鎮○○街284 號之郵局，依指示操作
      該郵局設置之自動提款機，於同日晚間9 時46分、9 時48
      分許，先後將8,997 元、1,289 元（均另支付手續費17元
      ）匯入上開合庫帳戶。
二、案經臺北市政府警察局北投分局報請臺灣士林地方法院檢察
    署檢察官偵查起訴。
    理  由
壹、證據能力部分
    按被告以外之人於審判外之言詞或書面陳述，除法律有規定
    者外，不得作為證據；又被告以外之人於審判外之陳述，雖
    不符合刑事訴訟法第159 條之1 至第159 條之4 之規定，而
    經當事人於審判程序同意作為證據，法院審酌該言詞陳述或
    書面陳述作成時之情況，認為適當者，亦得為證據，而當事
    人、代理人或辯護人於法院調查證據時，知有上開不得為證
    據之情形，而未於言詞辯論終結前聲明異議者，視有前項之
    同意，刑事訴訟法第159 條第1 項及第159 條之5 分別定有
    明文。本件證人王秀偉、陳欣、蔡明純於警詢時所為之陳述
    ，雖為被告呂怡秀以外之人於審判外之言詞陳述，然經本院
    於審判程序提示予被告及辯護人並告以要旨，均經被告及辯
    護人表示無意見，且未聲明異議，又本院審酌上開證人警詢
    筆錄之記載，並無不正取供之情事，且證人於警詢時並無具
    結之可能，故就此等審判外言詞陳述作復成時之情況，應認
    為適當，依前揭法條意旨，得援為本案證據。
貳、事實認定部分
    上開事實，業據被告於原審及本院審理時坦承不諱，復經證
    人王秀偉、陳欣、蔡明純於警詢時證述明確，另有被告提供
    之上開臺銀及合庫帳戶存摺影本、宅配資料、臺灣銀行北投
    分行100 年2 月1 日北投營字第10000004251 號函檢附被告
    所有前開臺銀帳戶之基本資料及交易往來明細、合作金庫商
    業銀行復興崗分行100 年1 月18日合金復興崗字第10000002
    35號函檢附被告所有前開合庫帳戶之基本資料及交易往來明
    細、王秀偉及陳欣提供之匯款明細、蔡明純提供之存摺影本
    在卷可稽，應堪認定。復按在金融機構開立帳戶、請領存摺
    及提款卡使用，係針對個人身分之社會信用而予以資金流通
    ，具有強烈之屬人性格，而金融帳戶作為個人理財之工具，
    申請開設並無任何特殊之限制，一般民眾均得以存入最低開
    戶金額之方式申請使用，且同一人得在不同之金融機構申請
    數個存款帳戶使用，乃眾所週知之事實，被告為成年人，具
    有高職畢業之學歷，業經被告供述在卷，則其對於上情當無
    不知之理；又依一般人之社會經驗，若遇他人捨以自己名義
    申請帳戶，反向他人蒐集金融帳戶使用，衡情應對該帳戶是
    否供合法使用一節有所懷疑，且近年詐騙集團犯案猖獗，利
    用帳戶掩飾、隱匿詐財贓款之事，迭有所聞，被告就此即無
    不知之理，足信被告就其將前開臺銀及合庫帳戶之提款卡及
    密碼交予身分不詳之成年人使用，可能因而幫助他人從事詐
    欺取財之目的應已有所預見，竟仍將前開帳戶之提款卡及密
    碼交予身分不詳之成年人，顯有容認發生之本意，是以被告
    確有幫助前開取得帳戶之人，利用其提供之帳戶詐欺取財之
    不確定故意甚明，事證明確，被告犯行應堪認定。
、論罪科刑部分
一、按刑法上之幫助犯，係對於犯罪與正犯有共同之認識，以幫
    助之意思，對於正犯資以助力，而未參與犯罪行為者而言，
    如未參與實行構成要件之行為，且係出於幫助之意思，提供
    助力，即屬幫助犯，而非共同正犯（最高法院49年台上字第
    77號判例可資參照）。本件被告基於幫助之犯意，將前揭臺
    銀及合庫帳戶之提款卡及密碼交予身分不詳之成年人，致真
    實身分不詳之成年人對王秀偉、陳欣及蔡明純施以詐術，使
    王秀偉、陳欣及蔡明純陷於錯誤，將前開數額之金錢匯入前
    開臺銀及合庫帳戶內，而為他人之詐欺取財行為提供助力，
    核被告所為，係犯刑法第30條第1 項、第339 條第1 項之幫
    助詐欺取財罪。
二、被告同時提供前開臺銀及合庫帳戶之提款卡及密碼交予身分
    不詳之成年人，致王秀偉、陳欣及蔡明純遭受詐騙後，將前
    開數額之金錢匯入該等帳戶，因被告係以一幫助行為，幫助
    他人為數個犯罪行為，故就被告上開所為，應依刑法第55條
    想像競合之規定，論以一罪。
三、被告基於幫助之犯意為上開犯行，為幫助犯，爰依刑法第30
    條第2 項之規定，按正犯之刑減輕之。
四、原審認被告犯幫助詐欺取財罪，事證明確，並審酌被告犯罪
    動機及犯罪所生危害，提供帳戶供他人詐財使用，使犯罪偵
    查困難，被害人求償無門，惟犯後坦承犯行，與蔡明純達成
    調解，均已賠償被害人所受損害之半數金額，犯後態度尚佳
    ，並其生活狀況、智識程度等一切情狀，對被告量處罰金2
    萬元，如易服勞役，以1,000 元折算1 日，復因被告未曾因
    故意犯罪受有期徒刑以上刑之宣告，其因一時失慮，致罹典
    章，犯罪後已坦承犯行，犯罪態度良好，並賠償被害人所受
    損害之半數金額，經此科刑教訓，當知所警惕，無再犯之虞
    ，依刑法第74條第1 項第1 款之規定，併予宣告緩刑2 年，
    以啟自新，認事用法均無不當，量刑亦屬妥適，應予維持。
    至於檢察官固指被告一次將其所有之2 個帳戶交予詐騙集團
    之成員使用，使前述3 名被害人遭詐騙受害，且被告於事證
    明確下，仍執違反經驗法則之詞濫陳，至本院準備程序中始
    坦承犯行，其所造成法益侵害非輕，犯後態度非屬良好，原
    審僅諭知罰金2 萬元之刑度，難認可達刑罰矯治之效，亦無
    從達成刑罰一般預防之目的，請撤銷原審判決，判處被告有
    期徒刑3 月，如被告已返還被害人款項，得一併諭知緩刑等
    情；惟宣告刑之輕重屬量刑問題，而量刑之輕重，屬實體法
    上賦予事實審法院得依職權裁量之事項，苟以行為人之責任
    為基礎，且已斟酌刑法第57條各款所列情狀而為刑之量定，
    亦無逾越法定刑度或濫用自由裁量權限情事，即不容任意指
    為違法（最高法院75年台上字第7033號判例、100 年度台上
    字第507 號判決可資參照）；本件原審量刑時，已審酌被告
    之犯罪動機、犯罪所生危害及犯後態度等情，況被告已依被
    害人同意之數額賠償，此有被告提出之匯款紀錄及本院公務
    電話記錄附卷可稽，且原審所定刑度未逾越法定刑度，復未
    濫用裁量權，參酌上開所述，即難謂有何違法之處，是檢察
    官以前詞提起上訴為無理由，應予駁回。
據上論斷，應依刑事訴訟法第455 條之1 第1 項、第3 項、第
368 條，判決如主文。
本案經檢察官陳雅瑩到庭執行職務。
中    華    民    國   100    年    10    月    20    日
                  刑事第八庭審判長法  官  楊秀枝
                                  法  官  黃翰義
                                  法  官  邰婉玲
以上正本證明與原本無異。
本件判決不得上訴。
中    華    民    國   100    年    10    月    20    日
                                  書記官  謝金宏
附錄所犯法條：
刑法第339 條第1 項
（普通詐欺罪）
意圖為自己或第三人不法之所有，以詐術使人將本人或第三人之
物交付者，處 5 年以下有期徒刑、拘役或科或併科 1 千元以下
罰金。